【裁判字號】    90,易,710
【裁判日期】    901231
【裁判案由】    侵占
【裁判全文】
台灣苗栗地方法院刑事判決                            九十年度易字第七一號
    公  訴  人  臺灣苗栗地方法院檢察署檢察官
    被      告  丁○○
右列被告因侵占案件，經檢察官提起公訴（九十年度偵字第一七八九號），本院判決
如左：
    主  文
丁○○意圖為自己不法之所有，而侵占自己持有他人之物，處有期徒刑伍月，如易科
罰金，以參佰元折算壹日。
    事  實
一、丁○○（原趙關龍）前曾於民國八十一年間，因違反藥物藥商管理法及麻醉藥品
    管理條例法，經法院分別判決確定，並定應執行有期徒刑一年四月，於八十三年
    一月三日執行完畢（不構成累犯），仍不知慎行。於八十八年十二月十一日下午
    五時許，在苗栗縣苑裡鎮房裡里南房六十三之一號，乙○○經營之建和小客車租
    賃有限公司（以下簡稱建和公司），委由甲○○出面（甲○○涉犯侵占部分，業
    經苗栗地方法院檢察署檢察官不起訴處分確定），向該公司租得車號ＨＨ─五五
    二八號裕隆自用小客車一部，約定租用一天，租金為新臺幣二千元，租期自八十
    八年十二月十一日下午五時起至同年月十二日下午五時。於定約後，建和公司即
    將該車交付甲○○，而甲○○旋即將車交由丁○○持有使用。詎租車期限屆至後
    ，丁○○竟未依約將上揭租用之車交還建和公司，待乙○○於八十九年一月四日
    以郵局存證信函及電話連絡甲○○，催促返還該車，經甲○○轉知丁○○，其竟
    仍未依約返還該車，而另萌為自己不法所有之意圖，將自己持有之前開自用小客
    車，變易持有為所有之意思，予以侵占入己，對建和公司之催討，全然置之不理
    ，甚且將該車立於所有人之地位，於不詳時間，在友人戊○○位於苗栗縣苑裡鎮
    西平里十四鄰出水六十之一號家中，恣意出借給綽號「黑昇」（台語發音）之「
    丙○○」者，且自此不聞不問。迨於八十九年四月間，該自用小客車始為乙○○
    自行在苗栗縣通霄鎮海邊尋獲。
二、案經乙○○訴請臺灣苗栗地方法院檢察署檢察官偵查起訴。
    理  由
一、訊據被告丁○○固承認於右揭時、地，委由甲○○出面向建和公司承租前揭車輛
    ，屆期並未歸還該車，且自行將該車出借給綽號「黑昇」者等情，惟矢口否認有
    何侵占犯行，辯稱：伊並無侵占之犯意云云，惟查：右揭事實，業經告訴人乙○○於偵查及本院審理中指訴甚詳，復有汽車租賃契約書、大甲郵局第四號存證信
    函影各一份附於偵查卷可參。而被告丁○○如何於前揭時、地，委由甲○○出面
    承租該車，如何約定，嗣後經告訴人乙○○催討，甲○○如何轉知被告還車等情
    ，業經證人甲○○結證：伊曾因丁○○未帶駕照而出面替他租車，並交由他使
    用，之後曾接到乙○○電知該車已逾期十幾天未還，伊旋即至戊○○家找丁○○
    還車，他聲稱沒有錢等語屬實（參見本院卷四一至四三頁筆錄），核與證人戊○○證述：伊知道甲○○曾租一台白色裕隆的車子，當時丁○○住在伊家，他計畫
    到南部去，就將甲○○租的車子開走等語（參見本院卷四五頁筆錄）相符，則該
    車確實於定約後，由建和公司將該車交付甲○○，其旋即將車交由被告丁○○持
    有使用甚明。參以被告遲未還車，還私自將該車在戊○○住處出借給綽號「黑昇
    」之人，迨於八十九年四月間，始由告訴人乙○○自行在苗栗縣通霄鎮海邊尋獲
    該車，期間竟既不繳租，復不還車，且私自出借該車，顯見其即有排除權利人自
    為管領支配，而有變易其持有之前開車輛為所有之不法所有意圖甚明，被告所辯
    要係卸責之詞，不足採信。是本件事證明確，被告之犯行堪以認定。其聲請再傳
    訊綽號「黑昇」名為「丙○○」者，因事證已明，核無再予傳訊必要，併此述明
    。
三、核被告丁○○所為，係犯刑法第三百三十五條第一項之普通侵占罪。爰審酌被告
    之品性、素行（此有臺灣高等法院被告全國前案紀錄表二份在卷可稽）、其犯罪
    之動機、目的、手段、因該車遲至八十九年四月間，始由告訴人自行在苗栗縣通
    霄鎮海邊尋獲，且該車前車牌、儀表板、變電池遺失，車身遭撞擊處甚多（參見
    本院卷四十頁告訴人指訴筆錄），所生之損害、侵占該車之期間，及犯罪後不知
    坦承犯行，態度不佳等一切情狀，如主文所示之刑，以示懲儆。另依民國九十年
    一月四日新修正之刑法第四十一條規定：「犯最重本刑為五年以下有期徒刑以下
    之刑之罪，而受六個月以下有期徒刑或拘役之宣告，因身體、教育、職業、家庭
    之關係或其他正當事由，執行顯有困難者，得以一元以上三元以下折算一日，易
    科罰金。」，並於同年月十日經總統公布施行，依刑法第二條第一項前段從新從
    輕原則，自以新法有利於被告，併諭知易科罰金之折算標準。
據上論斷，應依刑事訴訟法第二百九十九條第一項前段，刑法第二條第一項前段、第
三百三十五條第一項、修正後刑法第四十一條第一項前段，罰金罰鍰提高標準條例第
一條前段、第二條之規定，判決如主文所示
本案經檢察官黃棋安到庭執行職務。
中      華      民      國    九十    年    十二    月      三十一      日
                                      臺灣苗栗地方法院刑事第二庭
                                          法  官  黃  賢  婷
右正本證明與原本無異。
如不服本判決，應於判決送達後十日內向本院提出上訴狀( 應附繕本 )，上訴於
臺灣高等法院台中分院。
                                          書記官  陳  文  聰
中      華      民      國    九十    年    十二    月      三十一      日
附錄：本判決論罪科刑法條全文
刑法第三百三十五條第一項意圖為自己或第三人不法之所有，而侵占自己持有他人之
物者，處五年以下有期徒刑、拘役或併科一千元以下罰金。
前項之未遂犯罰之。


司法院資訊處製作；財團法人民間司法改革基金會備份。
